臺灣屏東地方法院簡易民事判決
                               110年度屏簡字第208號
原      告  王素華  

訴訟代理人  湯瑞科律師
被      告  張紅忠  

訴訟代理人  葉凱禎律師
            曾嘉雯律師
上列當事人間請求損害賠償事件，原告於刑事訴訟程序（本院10
9年度交訴字第161號）提起附帶民事訴訟（本院109年度重附民
字第23號），經本院刑事庭裁定移送前來，本院於民國111年5月
25日言詞辯論終結，判決如下：
    主  文
一、被告應給付原告新臺幣（下同）203,347元，及自民國109年
    11月24日起至清償日止，按年息5％計算之利息。
二、原告其餘之訴駁回。
三、本判決原告勝訴部分得假執行。但被告如以203,497元為原
    告供擔保後，得免為假執行。
四、原告其餘假執行之聲請駁回。
    事實及理由
一、原告主張：被告於109年5月16日上午5時10分許，駕駛車牌
    號碼000-0000號自用小客車（下稱肇事車輛）沿屏東縣長治
    鄉台24線內線車道西往東方向行駛，行經屏東縣長治鄉台24
    線與中山路交岔路口時，本應注意行經閃光黃燈交岔路口，
    應減速接近並注意安全，小心通過，而依當時天候晴、日間
    自然光線、柏油路面、乾燥、無缺陷、無障礙物、視距良好
    等狀況，並無不能注意之情事，竟疏未注意及此，貿然超速
    駛入上開路口。適原告之夫林明輝駕駛車牌號碼00-0000號
    自用小貨車（下稱系爭車輛）沿屏東縣長治鄉中山路北往南
    方向行駛至上開路口，二車因而發生碰撞，致林明輝受有第
    3至第4節、第4至第5節、第5至第6節、第6節至第7節脊椎挫
    傷及滑脫併嚴重神經損傷四肢癱瘓手術、創傷性散再性廣泛
    性少量硬膜下腔蜘蛛膜下腔顱內出血、多處擦傷及多處撕裂
    傷等傷害，林明輝雖經送往屏基醫療財團法人屏東基督教醫
    院（下稱屏基醫院）救治，惟仍因本件車禍造成上開傷害，
    導致急性肺水腫併呼吸衰竭，於109年5月20日晚上8時2分許
    ，傷重不治死亡。原告為林明輝之配偶，因本件車禍致林明
    輝死亡而支出醫療費用52,740元、殯葬費291,750元；又原
    告為54年11月14日出生，自結婚後即擔任家庭主婦，全靠林
    明輝扶養，車禍發生時，原告年為54.5歲，依內政部108年
    女性平均餘命為84.2歲，尚可受林明輝扶養29.7年，再依行
    政院主計處之108年度屏東縣每人每月消費支出為18,372元
    計算，故原告得請求扶養費金額為6,547,780元（計算式：1
    8,372元ㄨ12ㄨ29.7=6,547,780元，元以下捨去）；另原告因
    林明輝死亡精神上受有莫大之痛苦，請求慰撫金1200萬元，
    扣除原告已領強制汽車責任保險之險金200萬元，原告得請
    求被告損害賠償金額為16,892,270元（計算式：52,740元+2
    91,750元+6,547,780元+12,000,000元-2,000,000元=16,892
    ,270元），為此依侵權行為法律關係提起本件訴訟等語。聲
    明：被告應給付原告16,892,270元及自起訴狀繕本送達翌日
    起至清償日止，按年息5％計算之利息；原告原供擔保請准宣
    告假執行。
二、被告則以：對於原告主張被告有過失、原告支出醫療費用52
    ,740元及殯葬費用291,750元、原告尚有29.7年之平均餘命
    、行政院主計處之108年度屏東縣每人每月消費支出為18,37
    2元，及原告已領強制汽車責任保險之險金200萬元等事實，
    原告均沒意見。惟原告主張被告超速乙事，並無證據證明；
    原告請求扶養費部分，因原告名下財產甚多，並無不能維持
    生活之情形，自無受扶養之權利；原告請求慰撫金金額過高
    ；另本件林明輝與有過失，應負70％肇事責任，依民法第217
    條規定，應減輕被告賠償金額等語置辯。聲明：原告之訴駁
    回；被告願供擔保請准免予假執行。
三、本件被告於上開時、地，駕駛肇事車輛，未注意行經閃光黃
    燈交岔路口，應減速接近並注意安全，小心通過，即貿然駛
    入上開路口，適與林明輝駕駛系爭車輛發生碰撞，致林明輝
    受有上開傷害，經送往屏基醫院救治，仍因本件車禍造成上
    開傷害，導致急性肺水腫併呼吸衰竭，於109年5月20日晚上
    8時2分許，傷重不治死亡，被告因犯過失致死案件，經本院
    刑事庭以109年度交訴字第161號刑事判決判處有期徒刑5月
    ，如易科罰金以1,000元折算1日，檢察官不服提起上訴，經
    臺灣高等法院高雄分院以110年度交上訴字第37號刑事判決
    判決上訴駁回等情，有卷存本院刑事庭109年度交訴字第161
    號刑事判決、臺灣高等法院以110年度交上訴字第37號刑事
    判決可稽（見本院卷第9-14、155-161頁），並經本院調取
    上開刑事案件電子卷宗（含警、偵、一審及二審），核閱無
    訛，應可信為實在。
四、按因故意或過失，不法侵害他人之權利者，負損害賠償責任
    。民法第184條第1項前段定有明文。又按汽車行駛至交岔路
    口，其行進、轉彎，應遵守燈光號誌或交通指揮人員之指揮
    ；閃光黃燈表示「警告」，車輛應減速接近，注意安全，小
    心通過，道路交通安全規則第102條第1項第1款及道路交通
    號誌規則第211條第1項第1款分別定有明文。本件被告領有
    普通小型車駕駛執照，有證號查詢汽車駕駛人資料附卷可佐
    〔見臺灣屏東地方檢察署109年度相字第399號卷（下稱相驗
    卷）第49頁〕，對上開規定及注意義務自難諉為不知，應確
    實遵守，以維交通安全。而依當時天候晴、日間自然光線、
    柏油路面、乾燥、無缺陷、無障礙物且視距良好等情，有道
    路交通事故調查報告表㈠在卷可查（見相驗卷第59頁），被
    告並無不能注意之情事，竟疏未注意安全小心通過，貿然駛
    入上開交岔路口而肇事，其行為自有過失。又林明輝因被告
    上述過失行為致受有上開傷勢，經送醫急救後，仍於109年5
    月20日晚上8時2分許不治死亡，有卷存屏基醫院診斷證明書
    及臺灣屏東地方檢察署相驗屍體證明書各1份附卷可憑（見
    相驗卷第9、113頁），足認被告之過失行為與被害人死亡結
    果間有相當因果關係，則依上開民法第184條第1項前段規定
    ，被告自應負損害賠償責任。
五、次按「不法侵害他人致死者，對於支出醫療及增加生活上需
    要之費用或殯葬費之人，亦應負損害賠償責任。被害人對於
    第三人負有法定扶養義務者，加害人對於該第三人亦應負損
    害賠償責任。」、「不法侵害他人致死者，被害人之．．配偶
    ，雖非財產上之損害，亦得請求賠償相當之金額。」此民法
    第192條第1、2項及第194條分別定有明文。本件原告為林明
    輝之配偶乙事，有卷存全戶戶籍資料查詢結果及國民身分證
    可參（見相驗卷第43-47頁），茲就原告請求被告賠償之金
    額及項目審酌如下：
  ㈠醫療費用： 原告主張因本件交通事故，支出林明輝醫療費用
    52,740元，業據原告提出存收據在卷可證〔見109年度交附民
    字第23號卷（下稱附民卷）第27頁〕，並為被告所不爭執，
    則依上開規定，原告此部分請求，於法有據。
  ㈡殯葬費用：原告主張因本件交通事故，支出林明輝殯葬費291
    ,750元，已據原告提出淨園生命園區收據、繳款書、收據、
    估價單在卷為證（見附民卷第15-26頁），並為被告所不爭
    執，則依上開規定，原告此部分請求，自屬有據。
  ㈢扶養費部分：按「夫妻互負扶養之義務，其負扶養義務之順
    序與直系血親卑親屬同，其受扶養權利之順序與直系血親尊
    親屬同。」、「受扶養權利者，以不能維持生活而無謀生能
    力者為限。前項無謀生能力之限制，於直系血親尊親屬，不
    適用之。」此民法第1116條之1、第1117條分別定有明文。
    故夫妻互受扶養權利，雖不以無謀生能力為必要，仍應受「
    不能維持生活」之限制。又所謂「不能維持生活」，係指受
    扶養義務人之財力不足以維持生活而言。經查，原告於本件
    交通事故發生時之109年5月16日前，於108年有所得402,958
    元，於109年1月有土地三筆價額分別為1,977,200元、1,905
    ,200元、3,825,800元，有卷存原告之稅務電子閘門財產所
    得調件明細表可稽（外放於證物袋內），合計上開金額高達
    8,111,158元（402,958元+1,977,200元+1,905,200元+3,825
    ,800元=8,111,158元），且土地部分尚可出租收取租金，故
    本院認為以原告上開財力，尚足以維持生活，原告此部分之
    請求，於法尚屬無據。至於被告請求調取林明輝於各保險公
    司投保之各類保險紀錄及原告因林明輝死亡可領取之保險金
    金額、函詢勞動部勞工保險局有關原告因林明輝死亡可請領
    之勞工保險之種類及金額，及有關原告於109年5月起至今之
    投保紀錄云云，本院認為原告是否不能維持生活，有無受林
    明輝扶養之權利，當以扶養義務人林明輝尚存活盡其扶養義
    務時，原告自己現有之財產是否不能維持生活以為判斷，故
    被告請求調取林明輝死亡後，原告得領取之保險金、勞工保
    險給付及原告投保紀錄，自無調查之必要。
  ㈣精神慰撫金：按非財產上賠償之金額是否相當，應斟酌實際
    加害情形、影響該權利是否重大、被害者與加害人之身分地
    位、經濟狀況及其他各種情形，以為核定之準據。本院審酌
    林明輝於系爭交通事故時，年僅58歲，原告高職肄業，從事
    家管，被告高職畢業，目前無業，二人均未擔任學校校長或
    老師、公司負責人或監察人、民意代表、鄉鎮市調解委員等
    情（見本院卷第49、104頁），原告109年度有所得、不動產
    及其他財產金額為10,603,139元，被告於109年度有所得、
    不動產及其他財產金額為13,367,333元，有卷存兩造之稅務
    電子閘門財產所得調件明細表可按（外放於證物袋內）；本
    件原告與林明輝結婚數十年，彼此相互扶持依靠，而原告今
    遭巨變，天人永隔，頓失所依，精神上自深受打擊，及兩造
    之上開身分、地位、經濟狀況與下述被告之過失程度等情狀
    ，認原告得請求之非財產上損害應以700萬元為適當。
  ㈤綜上所述，原告得請求被告賠償之金額為7,344,490元（52,7
    40元+291,750元+700萬元=7,344,490元）。
六、再按損害之發生或擴大，被害人與有過失者，法院得減輕賠
    償金額或免除之，民法第217條第1項定有明文。此項規定之
    目的在謀求加害人與被害人間之公平，倘受害人於事故之發
    生亦有過失時，由加害人負全部賠償責任，未免失諸過酷，
    是以賦與法院得減輕其賠償金額或免除之職權。此所謂被害
    人與有過失，只須其行為為損害之共同原因，且其過失行為
    並有助成損害之發生或擴大者，即屬相當，不問賠償義務人
    應負故意、過失或無過失責任，均有該條項規定之適用，且
    法院得不待當事人之主張，逕以職權斟酌之。復按汽車行駛
    至交岔路口，其行進、轉彎，應依下列規定：一、應遵守燈
    光號誌或交通指揮人員之指揮；「閃光紅燈」表示「停車再
    開」，車輛應減速接近，先停止於交岔路口前，讓幹線道車
    優先通行後認為安全時，方得續行。道路交通安全規則第10
    2條第1項第1款、道路交通標誌標線號誌設置規則第211條第
    1項第2款分別定有明文。上開規範核有保護其他用路人之目
    的，課予車輛駕駛人負擔防止該危險發生之義務，使幹道車
    輛及其他用路人在行經閃光紅燈號誌路口時，得合理期待車
    輛駕駛人將遵守前述用路規範，而採取停止於交岔路口前，
    讓幹線道車優先通行後認為安全時，方予續行之措施，從而
    幹道車及其他用路人在行經該道路時，基於前述其合理期待
    ，就支道車輛是否將違規未停車於交岔路口前，即逕自駛入
    路口之注意義務較低。經查：
　㈠本件被告行向為閃光黃燈，林明輝行向為閃光紅燈，有卷存
    道路交通事故現圖、監視器照片及現場照片可證（見相驗卷
    第57、69-71頁），本件林明輝亦疏未注意行經閃光紅燈交
    岔路口，應先停止及讓幹道車優先通過之過失，且上開刑事
    案件偵查中經送交通部公路總局高雄區監理所屏澎區車輛行
    車事故鑑定會鑑定及交通部公路總局車輛行車事故鑑定覆議
    會覆議結果，同認被告張紅忠駕駛自用小客車，行經閃光黃
    燈交岔路口，未減速接近，未注意安全小心通過，為肇事次
    因；被害人林明輝駕駛自用小貨車，行經閃光紅燈交岔路口
    ，未先停止於交岔路口前及未讓幹道車優先通行，為肇事主
    因等語，有交通部公路總局高雄區監理所109年7月10日高監
    鑑字第1090126185號函附鑑定意見書〔見臺灣屏東地方檢察
    署109年度偵字第5300號卷（下稱偵卷）第19-21頁）及交通
    部公路總局109年9月16日路覆字第1090103227號函附覆議意
    見書（見偵卷第87-89頁）各1份在卷足憑，益徵被告之駕駛
    行為確有過失。
　㈡雖原告主張被告有超速，並聲請送國立成功大學車輛行車事
    故鑑定研究中心鑑定本件肇事責任云云，然因本件車禍之發
    生經過已有上開交岔路口之監視錄影畫面可憑，並經鑑定委
    員會鑑定雙方之過失責任在卷，雖原告於上開刑事案件二審
    審時提出林明輝當時所駕系爭車輛行車紀錄器內之記憶卡，
    經臺灣高等法院高雄分院刑事庭承辦法官函請刑事警察局協
    助修復及開啓上開行車紀錄器記憶卡，然經臺灣高等法院高
    雄分院刑事庭承辦法官及原告檢視修復之檔案結果，亦未發
    現有攝錄到本件交通事故發生之經過；另被告所駕肇事車輛
    之行車紀錄器記憶卡，經員警播放結果，因老舊、損壞等因
    素，已無法開啓檔案播放等情，有上開臺灣高等法院高雄分
    院111年度交上訴字第37號刑事刑決可查，可知本件已無法
    透過雙方車輛之行車紀錄器資料，協助還原被告當時之車速
    為何，而被告向警方表示其當時車速為48公里等語（見相卷
    第35頁），且經臺灣高等法院高雄分院刑事庭承辦法官勘驗
    上開交岔路口之監視錄影畫面，亦只能看出被告之車速較被
    害人為快，無法認定其實際車速為何乙情，亦有上開上開臺
    灣高等法院高雄分院111年度交上訴字第37號刑事刑決可參
    ，故依現存事證，實難逕認被告另有原告所指「超速」之過
    失，本件事證既已明確，自無再送鑑定之必要，併予敘明。
　㈢綜上所述，是本院綜合衡量雙方過失行為所造成損害之原因
    力強弱及雙方過失之輕重，認原告、林明輝應對系爭事故之
    發生各負擔30％、70％之過失責任比例，較為合理，是依過失
    相抵減輕被告賠償金額，則以前開金額30％計算，原告得請
    求得請求被告賠償之金額應為2,203,347元（7,344,490ㄨ30％
    =2,203,347元）。
七、另按因汽車交通事故死亡者，為受害人之遺屬；其順位如下
    ：㈠父母、子女及配偶。同一順位之遺屬有數人時，按人數
    平均分配保險給付或補償。保險人依本法規定所為之保險給
    付，視為被保險人損害賠償金額之一部分，被保險人受賠償
    請求時，得扣除之，強制汽車責任保險法第11條第1項第2款
    第1目、第32條分別定有明文。原告已受領強制汽車責任險
    保險金2,000,000元乙節，為兩造所不爭執（見本院卷第49
    頁），是依上開規定，自應就原告可得請求之金額中扣除原
    告已領取之保險給付，即原告請求被告賠償之損害賠償數額
    應為203,347元（2,203,347元-2,000,000元=203,347元）。
八、綜上所述，本件原告依侵權行為之法律關係，請求被告給付
    原告203,347元，及自起訴狀繕本送達翌日即109年11月24日
    （見附民卷第33頁）起至清償日止，按年息5％計算之利息為
    有理由，應予准許。逾此範圍之請求，則無理由，應予駁回
    。
九、本件原告勝訴部分係就民事訴訟法第427條第2項訴訟適用簡
    易程序所為被告敗訴之判決，爰依同法第389條第1項第3款
    規定，依職權宣告假執行（原告雖聲明願供擔保請准宣告假
    執行，但此僅在促請注意，本院毋庸為准駁之諭知）。並依
    同法第392條第2項規定，依聲請宣告被告預供擔保後，得免
    為假執行。至原告敗訴部分，其假執行之聲請無所附麗，應
    予駁回。
十、本件事證已臻明確，兩造其餘攻擊防禦方法及所提證據經審
    酌後，認於判決結果不生影響，爰不另逐一論駁。
十一、本件係刑事附帶民事訴訟裁定移送民事庭審理，依刑事訴
      訟法第504條第2項之規定，免納裁判費，且本件未再支出
      其他訴訟費用，故無庸為訴訟費用負擔之諭知。
中　　華　　民　　國　　111 　年　　6 　　月　　15　　日
                        屏東簡易庭  法  官  曾吉雄
正本係照原本作成。
如對判決上訴，須於判決送達後廿日內向本院提出上訴狀，其未
表明上訴理由者，應於提出上訴後二十日內向本院補提理由書狀
（均須按他造當事人之人數附繕本）。
如委任律師提起上訴者，應一併繳納上訴審裁判費。
中　　華　　民　　國　　111 　年　　6 　　月　　15　　日
                                    書記官  鄭美雀